【裁判字號】    92,抗,247
【裁判日期】    921008
【裁判案由】    誣告等
【裁判全文】
臺灣高等法院臺南分院刑事裁定            九十二年度抗字第二四七號        Ｇ
      抗  告  人
      即自訴人    甲  ○  ○
      被      告  乙  ○  ○
右列抗告人因誣告案件，不服臺灣臺南地方法院中華民國九十二年八月十一日裁定（
九十二年度自字第七四號）提起抗告，本院裁定如左：
      主      文
抗告駁回。
      理      由
一、自訴意旨略以：被告乙○○、丙○○二人均為法務部調查局台南市調查站調查員
    為公務員。被告二人明知證人許真珠於民國（下同）九十年十一月二日至調查局
    台南市調查站應訊時，並未表示「蔡佐賓出面，代表甲○○不法集團投資我先生
    經營之遠東應召站」等語，竟基於誣告及公務員登載不實事項於職務上所掌公文
    書之犯意，於證人許真珠當日製作之筆錄內，虛偽記載前開言語，並據以移送自
    訴人甲○○涉及不法情事，因認被告二人均涉有誣告及公務員登載不實事項罪嫌
    等語。
二、按法院或受命推事（法官）於自訴案件第一次審判期日前訊問及調查結果，如認
    為案件有刑事訴訟法第二百五十二條至第二百五十四條之情形者，得以裁定駁回
    其自訴，同法第三百二十六條第三項定有明文。經查：
  (一)被告乙○○、丙○○二人均為調查局台南市調查站調查員，因承辦自訴人涉及持
    槍及擄妓勒贖一案（自訴人嗣因強盜、恐嚇取財、強制、詐欺等罪，經原審九十
    二年六月十三日以九十一年度重訴字第二０號判處有期徒刑十六年六月，併科罰
    金一萬八千元，另褫奪公權五年，現由本院上訴中），於九十年十一月二日約談
    證人許真珠至調查局台南市調查站製作筆錄等情，業經原審調閱本院九十一年度
    重訴字第二０號卷宗屬實，並有證人許真珠詢問筆錄一份在卷可稽，此部份事
    實應堪認定。
  (二)被告二人於前揭時地約談證人許真珠製作筆錄時，證人許真珠經被告乙○○詢問
    時，曾為左列之陳述：（問：蔡佐賓．．．【許真珠補充“和小東”】先來找妳
    先生，表示於甲○○本人，希望你們應召站能幫忙，妳先生有答應，後來蔡佐賓
    和小東拿六十萬【小東是甲○○的小兄弟】，來要求你們帶五個小姐，妳先生直
    接答應和他合作，也不想得罪他？）「答：嗯。我剛剛只說了一半，因為他要吃
    了我們公司，我們沒有收下他的二十萬，所以小東說沒啥好說的了，翻臉出去了
    ，出去之後約兩三天，在路上遇到我們夫妻倆就把我們從車上【車停在金華路上
    一家錄影帶店】拖出來問說為什麼要去點歌，車上有子彈，我們說你們誤會了，
    我不可能去做這種事，剛好黃先生有認識蔡佐賓，他們想不到我們會認識蔡佐賓
    ，他們算是兄弟【自己人】，所以那天把我們攔下來之後說我先生怎麼車上有相
    機？．．．（聽不清楚），要來查卻沒查到什麼？」、「（問：那跟甲○○是不
    是沒什麼直接關係？）跟你說都是他叫他們做的，你聽的懂嗎？我能知道的，就
    是這樣，他們出來也不能說太多，他們都說是文仔開的，但是實際負責人是甲○
    ○。（下略）」等語，業經法務部調查局台南市調查站於九十二年七月二十八日
    以南市偵字第０九二六六０二一六四０號檢送當日應訊時之錄影帶一卷，並經原
    審勘驗該錄影帶內容屬實，有原審九十二年八月六日勘驗筆錄一份在卷可稽。依
    此，被告二人於證人許真珠應訊時所製作之筆錄，雖僅記載證人許真珠陳稱：「
    蔡佐賓出面，代表甲○○不法集團投資我先生經營之遠東應召站」等文字，與證
    人許真珠之陳述使用之言語稍有不同，然觀其文意與證人許真珠應訊時所為之陳
    述相同，僅係較為簡潔，自難認被告二人製作前揭筆錄時，有何登載不實事項於
    職務所製作之前揭筆錄之舉，甚進而認定被告二人據以移送自訴人之舉，涉有誣
    告犯行。又證人許真珠雖於原審九十一年重訴字第二０號案件調查時，改稱：當
    日並非表示蔡佐賓代表甲○○投資遠東應召站云云，然證人於審理過程中，因外
    界其他因素，故為與前不同陳述之事，並非罕見，況證人許真珠於調查站應訊時
    ，確曾為前揭言詞，已如前述，自難以其事後更異證詞即認被告二人於調查站所
    製作之筆錄有何虛構事實之處。是依本院調查證據所得，並無積極證據足資證明
    本件自訴意旨所指被告二人涉有誣告及公務員登載不實事項於職務上所掌公文書
    等犯行。
三、依上所述，原審認被告二人罪嫌均有不足，而駁回本件自訴。本院經核其認事用
    法，均無不當，裁定亦稱妥適。自訴人抗告意旨，猶認原審裁定不當云云，為無
    理由，應予駁回。
據上論斷，應依刑事訴訟法第四百十二條，裁定如主文。
中    華    民    國      九十二      年      十      月      八        日
                                  臺灣高等法院臺南分院刑事第五庭
                                      審判長法官  楊    明    章
                                            法官  戴    勝    利
                                            法官  顏    基    典
右正本證明與原本無異。
不得再抗告。
                                      法院書記官  呂    嘉    文
中    華    民    國      九十二      年      十      月      九        日


司法院資訊處製作；財團法人民間司法改革基金會備份。
